【裁判字號】    92,交上訴,64
【裁判日期】    920501
【裁判案由】    公共危險等
【裁判全文】
臺灣高等法院刑事判決                            九十二年度交上訴字第六四號
    上  訴  人
    即  被  告  甲○○
右上訴人因公共危險等案件，不服臺灣桃園地方法院九十一年度交訴字第一五一號，
中華民國九十二年一月二十二日第一審判決（起訴案號：臺灣桃園地方法院檢察署九
十一年度偵字第一九一一九號），提起上訴，本院判決如左：
    主  文
上訴駁回。
    事  實
一、甲○○曾有違反勞工安全衛生法前科紀錄，猶不知警惕，其明知患有大腸癌手術
    傷口及腹肌神經痛等疾病，身體不適影響駕駛安全不得開車，竟於九十一年七月
    二十四日深夜，駕駛車牌號碼ＦＩ－四四七五號自用小客車，至桃園縣龜山鄉長
    庚紀念醫院求診無著回程時，沿桃園縣龜山鄉○○○街（二線道、支線道）往龜
    山方向行駛，於當晚二十三時十分許，途經興華二街與文化三路無號誌之交岔路
    口，本應注意行經無號誌之交岔路口，支線道車應暫停讓幹線道車先行，並注意
    患病影響駕駛安全不得開車，而依當時天候晴朗、夜間有照明光線、路面乾燥無
    缺陷、道路無障礙物、視距良好等情，並無不能注意之情形，竟疏未注意貿然駕
    車行駛至該處，適有丙○○駕駛車牌號碼Ｚ六－五四二０號自用小客車搭載其父
    乙○○，自同鄉○○○路（四線道、幹道）往復興三路方向駛至，甲○○因避煞
    不及，遂左前車頭撞上丙○○座車左後側，致車牌號碼Ｚ六－五四二０號自用小
    客車遭撞擊後打轉，造成乙○○左胸挫傷。甲○○明知駕車肇事致人受傷後，應
    採取救護或其他必要之措施，其非但未施以必要援助，反於停車稍看後，即基於
    逃逸故意，逕自逃逸，嗣因其所駕駛車牌號碼ＦＩ－四四七五號自用小客車，因
    劇烈撞擊後，前保險桿及車牌一面掉落現場，經警循線查獲，始偵悉上情。
二、案經乙○○訴由桃園縣警察局龜山分局報告台灣桃園地方法院檢察署檢察官偵查
    起訴。
    理  由
一、訊據被告甲○○固坦承於右揭時地，駕車肇事發生車禍，惟矢口否認有何肇事遺
    棄、過失傷害犯行，辯稱：伊知道有撞到，當時有停下來，沒有看到乙○○他們
    的車子，所以才駕車離去；不知乙○○為何受傷，伊自己覺得身體不舒服，想回
    去吃止痛藥，所以就將車子開走，伊後來有回現場查看但未發現乙○○及他們的
    小客車云云。
二、惟查被告駕駛車牌號碼ＦＩ－四四七五號自用小客車於前揭時地肇事致乙○○受
    傷後，並未下車查看，即倒車駛離現場，自行返家服藥，經告訴人乙○○報警，
    返回現場查看時，發現被告所駕駛前開小客車前保險桿含車牌掉落該處等情，業
    遽告訴人乙○○指訴綦詳、核與證人即車牌號碼Ｚ六－五四二０號自用小客車之
    駕駛丙○○於警訊及偵審時證述之情節相符，並有桃園縣警察局道路交通事故調
    查報告、車牌號碼Ｚ六－五四二０號自用小客車車損照片二幀在卷足徵。又告訴
    人乙○○因本件車禍受有左胸挫傷之傷害，除據告訴人乙○○指訴在卷外，復有
    診斷證明書以致在卷足佐。復查被告所駕駛上開小客車因左前車頭劇烈撞擊告訴
    人乙○○所乘坐小客車後，致其所駕駛車牌號碼ＦＩ－四四七五號自用小客車前
    保險桿及車牌掉落現場，足見當時撞擊不輕，被告自當無法委稱不知駕車肇事致
    人受傷，從而被告明知已經發生車禍，致人受傷，竟未採取適當救護及其他必要
    之防護措施，而逃逸現場，其有逃逸事實，堪可確認。三、被告雖又辯稱因前往
    醫院尋醫未果，身體不適乃先行返家服藥，未有肇事遺棄之情形云云，惟查被告
    縱因身體罹病，但其既能自行開車前往醫院就醫，雖尋醫未果，但仍能自行駕車
    返家，顯未至性命交關地步，則被告於駕車肇事，車輛劇烈撞擊後，理當知悉有
    人受傷，應將被害人送往醫院裹傷，始符人情事理，豈有未探問被害人傷情，於
    三更半夜人車稀少時分，不顧被害人之狀況將其棄置現場，而自行一人先返家後
    ，嗣再行返回現場之理？顯見係有肇事逃逸之行為。
三、又被告雖身罹疾病，足以影響安全操控車輛之能力，但並非必然導致意識能力全
    然喪失，復參以被告於肇事後迅即倒車，加速行駛逃逸，衡諸常情，通常駕車與
    他車擦撞時，常人之反射動作應為煞車，縱未能為煞停動作，車行亦會因擦撞後
    之阻力阻擋而停止。則果若被告確已因身體疾病疼痛難耐之狀態，又豈有於擦撞
    他人車量時，尚能精確做出換檔倒車之動作後，並能加速行駛之理；次參以本件
    卷存車損相片，被告所駕駛之自小客車前保險桿及車牌脫落，且有碎裂物散落於
    地等情，業據證人即承辦員警王年松於原審審理時證稱：「（是否你到現場處理
    ？）是的」、「（處理經過？）九十一年七月二十四日凌晨，接到民眾報案，我
    到現場，只剩下乙○○的車子，我發現一保險桿，上面有車牌。才利用車牌查出
    車主，車籍資料是沈家麒，聯絡之後知道是甲○○開的車子，車主是甲○○的兒
    子」、「（現場有無散落物？）有。肇事車輛的底盤的泥沙。保險桿已經噴到路
    旁了」、「‧‧‧，現場沒有煞車痕，發現這個車牌（車牌號碼ＦＩ－四四七五
    號自用小客車）時，是凹凸不平的，為了證物保管，才把車牌弄平，保險桿拆下
    」等語在卷，顯見該時衝撞力道甚強，被告不但未曾停車察看，反加速駛離現場
    ，更與常情有違；是被告前開所辯顯係卸責之詞，核無足採。
四、按「行經無號誌之交岔路口，支線道車應暫停讓幹線到車先行」、「汽車行駛時
    ，駕駛人應注意車前狀況，並隨時採取必要之安全措施」、「汽車駕駛人患病影
    響安全駕駛者，不得駕車」道路交通安全規則第一百零二條第一項第二款、第九
    十四條第三項、第一百十四條第四款分別訂有明文。被告患有大腸癌手術傷口及
    腹肌神經痛等情，亦有長庚紀念醫院診斷證明書在卷可按，被告駕車自應注意上
    揭規定，且依其狀況係未遵守並非不能注意，竟疏於注意因而肇事，致告訴人受
    有傷害，其顯有過失。又本件事故之發生，既因被告之上開過失行為所致，則與
    告訴人之受傷間自具有相當因果關係甚明。辯護人及被告復辯稱：駕駛車牌號碼
    Ｚ六－五四二０號自用小客車之人可能是乙○○酒醉駕駛，而唆使其女兒丙○○
    再將小客車開回現場，繼而報警，並向被告甲○○要求高額賠償云云，惟此乃辯
    護人及被告主觀臆測之詞，並無積極證據足資證明，自難據為被告有利之認定。
    被告及其辯護人雖聲請傳喚車輛維修廠商林其祥，證明告訴人乙○○所乘坐上開
    車輛受損情形，未達不堪行駛之程度云云，但查，告訴人所乘坐車牌號碼Ｚ六－
    五四二０號自用小客車受損程度如何，是否已達不能行駛與本罪犯罪構成要件無
    關，無從解免被告肇事逃逸、過失傷害所應負之刑責，故認無傳訊查證之必要。
  綜上所述，本件事證明確，被告前揭過失傷害及肇事致人受傷而逃逸之犯行，堪以
  認定，應依法論科。
五、查被告駕車肇事致被害人受有上述之傷害，竟未施予救助，而逕行逃逸，核其所
    為，係犯刑法第一百八十五條之四之肇事逃逸罪、第二百八十四條第一項前段過
    失傷害罪。又刑法肇事逃逸罪規定重在處罰行為人肇事又故意逃逸之行為，如因
    肇事而故為逃逸，則足成立本罪。被告所犯上開二罪，犯意各別，構成要件不同
    ，應予分論併罰。
六、原審認被告罪證明確，援引刑法第一百八十五條之四、第二百八十四條第一項前
    段、第五十一條第十款、第四十一條第一項前段，罰金罰鍰提高標準條例第一條
    前段、第二條之規定。並審酌被告過失程度、肇事後竟駕車逃離現場、所生之危
    害及犯後否認犯罪之態度等一切情狀，就駕駛動力交通工具肇事，致人受傷而逃
    逸部分，處有期徒刑六月，如易科罰金以三百元折算一日；關於過失傷部分，處
    拘役二十日，如易科罰金以三百元折算一日。原審認事用法，並無不合，量刑亦
    屬妥適，被告提起上訴，其猶執陳詞否認犯罪，且仍飾詞狡辯其未看到告訴人車
    子，並非故意逃逸，告訴人虛構事實云云，顯見其仍不具悔意，上訴請求從輕量
    刑等語，核無理由，應予駁回。
據上論斷，應依刑事訴訟法第三百六十八條，判決如主文。
本案經檢察官洪泰文到庭執行職務。
中      華      民      國    九十二    年      五      月      一      日
                              臺灣高等法院交通法庭
                                  審判長法  官  陳  正  雄
                                        法  官  許  宗  和
                                        法  官  許  錦  印
右正本證明與原本無異。
傷害部分不得上訴。
其餘部分如不服本判決應於收受送達後十日內向本院提出上訴書狀，其未敘述上訴之
理由者並得於提起上訴後十日內向本院補提理由書（均須按他造當事人之人數附繕本
）。
                                        書記官  楊  妙  恩
中      華      民      國    九十二    年      五      月      五      日
附錄本案論罪科刑法條全文：
刑法第一百八十五條之四：
駕駛動力交通工具肇事，致人死傷而逃逸者，處六月以上五年以下有期徒刑。
刑法第二百八十四條：
因過失傷害人者，處六月以下有期徒刑、拘役或五百元以下罰金，致重傷者，處一年
以下有期徒刑、拘役或五百元以下罰金。
從事業務之人，因業務上之過失傷害人者，處一年以下有期徒刑、拘役或一千元以下
罰金，致重傷者，處三年以下有期徒刑、拘役或二千元以下罰金。


司法院資訊處製作；財團法人民間司法改革基金會備份。
